【裁判字號】    98,交聲,35
【裁判日期】    980408
【裁判案由】    聲明異議
【裁判全文】
臺灣臺中地方法院交通事件裁定          98年度交聲字第35號
                                      98年度交聲字第36號
                                      98年度交聲字第37號
                                      98年度交聲字第38號
                                      98年度交聲字第39號
                                      98年度交聲字第40號
                                      98年度交聲字第41號
                                      98年度交聲字第42號
                                      98年度交聲字第43號
原處分機關  交通部公路總局臺中區監理所豐原監理站
異  議  人  乙○○
即受處分人
上列異議人即受處分人因違反道路交通管理處罰條例案件，對於
交通部公路總局臺中區監理所豐原監理站民國九十七年十二月十
八日所為之裁決（豐監稽違字第裁六三─ＺＤＰ○一五○四二、
六三─ＺＥＰ○二三三四八、六三─ＺＤＲ○一三九八七、六三
─ＺＤＱ○一三六二二、六三─ＺＣＲ○一五七七二、六三─Ｚ
ＣＲ○一五七四一、六三─ＺＤＰ○一五○二一、六三─ＺＤＱ
○一三六○三、六三─ＺＤＲ○一三九六二號違反道路交通管理
事件裁決書），聲明異議，本院裁定如下：
    主    文
附表所示之原處分均撤銷。
乙○○均不罰。
    理    由
一、原處分機關略以：異議人即受處分人乙○○（以下稱受處分
    人）所有車牌號碼PH-5341號自用小客車，先後於如附表所
    示之時間，途經如附表所示路段之國道一號高速公路電子收
    費車道時，因有「汽車行駛於應繳費之公路不依規定繳費（
    行經高速公路電子收費車道，該車所裝設之電子收費機儲值
    金額不足，致無法順利完成扣款，經通知補繳，繳費期限至
    九十七年十月二十日止未補繳）」之違規事由，經交通部臺
    灣區○道○○○路局以受處分人違反道路交通管理處罰條例
    第二十七條第一項規定，以如附表所示之舉發違反道路交通
    管理事件通知單逕行舉發，受處分人於期限內向舉發單位提
    出申訴，業經原舉發單位函覆違規屬實，原處分機關以違規
    事實明確，遂於九十七年十二月十八日以如附表所示之各裁
    決書，分別裁處異議人罰鍰新臺幣（下同）三千元。
二、本件受處分人則以：有關貴單位所發補繳通知書，經查確由
    本人祖父張坤所簽收，但因祖父身體行動不便，於簽收後應
    盡之通知責任也所知有限，以致在簽收郵件後並未通知本人
    。本人並不會開車，連機車駕駛執照都還考不上，名下車牌
    號碼PH-5341號之車輛是父親張紋銅以本人的名義所購買及
    駕駛，並且於六月二十日及六月二十二日使用ETC通行高速
    公路，未補繳費用本人並不知情。另本人父親張紋銅於九十
    三年罹癌，九十七年七月因癌症病發入住台中榮總就醫，並
    於九十七年九月二十四日因口腔癌及心肺衰竭過世，處理父
    親後事完畢後，在處理車輛時未發現上述問題，曾致電豐原
    監理站查詢PH-5341號違規案件，監理站回覆只有二筆違規
    停車未繳，也在第一時間繳款，直至貴單位十月寄發通知才
    發現有上述問題，為此聲明異議等語。
三、按汽車行駛於應繳費之公路、橋樑、隧道或輪渡，不依規定
    繳費者，處汽車所有人或駕駛人新臺幣三千元以上六千元以
    下罰鍰，並追繳欠費，道路交通管理處罰條例第二十七條第
    一項定有明文。次按高速公路電子收費票證之可用金額不足
    抵扣應繳通行費時將不予扣款，營運單位將依不照章繳費之
    規定處理；依公路通行費徵收管理辦法第十五條，用路人不
    依規定繳費者，營運單位應依用路人不同之欠費行為，依本
    局查明之車籍資料，製發「補繳通行費及作業處理費通知單
    」，追繳通行費並加收作業處理費用；除第十六點外，用路
    人可自行於規定期限內至指定地點繳納通行費及「欠費自動
    補繳作業處理費」，因系統因素致無法完成扣款交易者，不
    另收「欠費自動補繳作業處理費」。逾規定期限未繳納者，
    由本局查明車主資料後，交營運單位寄發「補繳通行費及作
    業處理費通知單」通知補繳通行費及「欠費通知補繳作業處
    理費」，因系統因素致無法完成扣款交易者，不另收「欠費
    通知補繳作業處理費」。用路人應於通知單所列之繳費期限
    內完成補繳程序，逾期未繳納則移送相關警察單位依法處理
    。交通部臺灣區○道○○○路電子收費申裝及欠費追繳作業
    注意事項第十點（修正前）、第十三點第一項（修正前）、
    第十七點亦有明文。且關於汽車行駛於國道高速公路於應繳
    納通行費之ETC車道而當場未扣款成功者，應於補繳期限屆
    滿後仍未補繳費用，其違規行為方屬成立（參臺灣高等法院
    暨所屬法院九十七年法律座談會臨時提案第一號結論）。
四、經查：
  (一)受處分人名下車牌號碼PH-5341號自用小客車，先後於如附
    表所示之時間，途經如附表所示路段之國道一號高速公路電
    子收費車道時，因有「汽車行駛於應繳費之公路不依規定繳
    費（行經高速公路電子收費車道，該車所裝設之電子收費機
    儲值金額不足，致無法順利完成扣款）」，經通知於九十七
    年十月二十日前補繳，受處分人屆期仍未依限補繳，而經移
    送由國道公路警察局逕行舉發之事實，已據交通部臺灣區○
    道○○○路局新市收費站函覆略以：「旨揭舉發單係ETC通
    行費之欠費，經催繳未能於開單日（九十七年十月二十日）
    之前補繳，爰依道路交通管理處罰條例第二十七條第一項之
    規定所作之處罰。本案通行費補繳通知單前以掛號交寄，投
    遞內容為：車主乙○○；地址台中縣后里鄉○○路五十二巷
    二十六號；掛號號碼000000-00000000000000；由祖父張坤
    私章代簽收九十七年七月二十三日投遞成功。」等情，有交
    通部臺灣區○道○○○路局新市收費站九十七年十一月五日
    高市稽字第0970001690號函附卷可查，並為受處分人於本院
    訊問時所不爭執，足見遠通公司將本件違規事件移送警察單
    位處理，警察及監理所相關單位亦依程序將違規通知書及裁
    決書合法送達於受處分人之事實，應堪認定，合先敘明。
  (二)次按道路交通管理處罰條例第二十七條規定，汽車行駛於應
    繳費之公路不依規定繳費，處罰汽車所有人「或」駕駛人。
    是以主管機關自應視具體個案情形，各該違規事由之發生究
    應歸責於駕駛人或汽車所有人，而擇一對所有人或駕駛人裁
    罰。經查：本件受處分人名下車牌號碼PH-5341號自用小客
    車行駛於應繳費之公路，經收費站未依規定繳費之違規，實
    際上係因該自用小客車通行於高速公路電子收費車道，而該
    車所裝設之電子收費機儲值金額不足，致無法順利完成扣款
    ，已如上述。且依證人即交通部公路總局臺中區監理所豐原
    監理站人員丙○○於本院九十八年三月二日訊問時具結證稱
    ：本件由伊承辦，其違規事由是該車駕駛人經過高速公路電
    子收費車道，該車有裝設電子收費機，但裡面儲值金額不足
    ，無法扣款。而伊查證過受處分人乙○○均無汽、機車駕照
    ，受處分人的父親張紋銅有汽車駕照。因本件是逕行舉發故
    處罰車主，若車主有陳明非其駕駛，應依道路交通管理條例
    第八十五條規定處理等語；又依證人甲○○○於本院九十八
    年四月六日訊問時具結證稱：受處分人是其大樓裡面的住戶
    ，伊是鄰長，受處分人與他父親是九十七年三月搬來大社街
    的大樓租屋，住了約半年，受處分人的父親於九十七年九月
    間過世。伊知道受處分人的父親有一台車，平常都由受處分
    人的父親駕駛，受處分人不會開車，伊也沒有看過受處分人
    開車等語；參以受處分人於本院九十八年三月六日訊問時供
    稱：車牌號碼PH-5341號自用小客車是伊父親張紋銅以伊名
    義購買，平日由伊父親駕駛使用，伊不會開車，亦無汽、機
    車駕照等語。足見車牌號碼PH-5341號自用小客車，係受處
    分人父親張紋銅購買登記於受處分人名下，平日該車由受處
    分人父親張紋銅駕駛使用無疑，則受處分人父親張紋銅駕駛
    上開自用小客車，先後於如附表所示之時間，途經如附表所
    示路段之國道一號高速公路電子收費車道時，因有「汽車行
    駛於應繳費之公路不依規定繳費（行經高速公路電子收費車
    道，該車所裝設之電子收費機儲值金額不足，致無法順利完
    成扣款，經通知補繳，繳費期限至九十七年十月二十日止未
    補繳）」之違規事由，應堪認定。
  (三)綜上所述，本件既得以辨明違規行為應歸責對象為汽車駕駛
    人張紋銅，而非當時自用小客車登記之名義所有人即受處分
    人，且經受處分人於九十七年十月二十七日應到案日期（九
    十七年十一月十九日）前向原處分機關提出申訴，告知應歸
    責人係其父親等情，此有交通部公路總局臺中區監理所豐原
    監理站交通違規陳述單及查詢單一紙附卷可憑，是原處分機
    關理應查明應歸責對象是否為汽車駕駛人即受處分人父親張
    紋銅，竟疏未查明，而仍以受處分人有上開違規事實，對受
    處分人裁處罰鍰，於法即有違誤，本件受處分人聲明異議為
    有理由，自應由本院將原處分均撤銷，改諭知受處分人均不
    罰。
五、據上論斷，應依道路交通管理處罰條例第八十七條第二項，
    道路交通案件處理辦法第二十條前段，裁定如主文。
中    華    民    國    98    年    4     月    8     日
                  刑事第五庭    法  官  朱光國
上正本證明與原本無異。
如不服本裁定，應於送達後五日內，向本院提出抗告狀。
                                書記官  張孝妃
中    華    民    國    98    年    4     月    8     日
┌───────────────────────────────────────┐
│附表：                                                                        │
├─┬───────┬──────┬────┬────┬───────┬────┤
│編│裁決書：交通部│行經收費站未│違規車輛│裁罰內容│原舉發單位、舉│案    號│
│號│公路總局臺中區│順利扣款之時│        │(新臺幣)│發通知單案號  │        │
│  │監理所豐原監理│地(民國)    │        │        │              │        │
│  │站豐監稽違字第│            │        │        │              │        │
│  │裁…號        │            │        │        │              │        │
├─┼───────┼──────┼────┼────┼───────┼────┤
│1 │六三─ＺＤＰ○│九十七年六月│PH-5341 │三千元  │國道公路警察局│九十八年│
│  │一五○四二    │二十二日九時│號自用小│        │ＺＤＰ○一五○│度交聲字│
│  │              │二分，在斗南│客車    │        │四二          │第三五號│
│  │              │收費站南（第│        │        │              │        │
│  │              │八處）      │        │        │              │        │
├─┼───────┼──────┼────┼────┼───────┼────┤
│2 │六三─ＺＥＰ○│九十七年六月│PH-5341 │三千元  │國道公路警察局│九十八年│
│  │二三三四八    │二十二日十時│號自用小│        │ＺＥＰ○二三三│度交聲字│
│  │              │十四分，在岡│客車    │        │四八          │第三六號│
│  │              │山收費站南（│        │        │              │        │
│  │              │第七處）    │        │        │              │        │
├─┼───────┼──────┼────┼────┼───────┼────┤
│3 │六三─ＺＤＲ○│九十七年六月│PH-5341 │三千元  │國道公路警察局│九十八年│
│  │一三九八七    │二十二日九時│號自用小│        │ＺＤＲ○一三九│度交聲字│
│  │              │四十一分，在│客車    │        │八七          │第三七號│
│  │              │新市收費站南│        │        │              │        │
│  │              │（第八處）  │        │        │              │        │
├─┼───────┼──────┼────┼────┼───────┼────┤
│4 │六三─ＺＤＱ○│九十七年六月│PH-5341 │三千元  │國道公路警察局│九十八年│
│  │一三六二二    │二十二日九時│號自用小│        │ＺＤＱ○一三六│度交聲字│
│  │              │二十二分，在│客車    │        │二二          │第三八號│
│  │              │新營收費站南│        │        │              │        │
│  │              │（第七處）  │        │        │              │        │
├─┼───────┼──────┼────┼────┼───────┼────┤
│5 │六三─ＺＣＲ○│九十七年六月│PH-5341 │三千元  │國道公路警察局│九十八年│
│  │一五七七二    │二十二日八時│號自用小│        │ＺＣＲ○一五七│度交聲字│
│  │              │四十六分，在│客車    │        │七二          │第三九號│
│  │              │員林收費站南│        │        │              │        │
│  │              │（第八處）  │        │        │              │        │
├─┼───────┼──────┼────┼────┼───────┼────┤
│6 │六三─ＺＣＲ○│九十七年六月│PH-5341 │三千元  │國道公路警察局│九十八年│
│  │一五七四一    │二十日十六時│號自用小│        │ＺＣＲ○一五七│度交聲字│
│  │              │二分，在員林│客車    │        │四一          │第四○號│
│  │              │收費站北（第│        │        │              │        │
│  │              │七處）      │        │        │              │        │
├─┼───────┼──────┼────┼────┼───────┼────┤
│7 │六三─ＺＤＰ○│九十七年六月│PH-5341 │三千元  │國道公路警察局│九十八年│
│  │一五○二一    │二十日十五時│號自用小│        │ＺＤＰ○一五○│度交聲字│
│  │              │四十五分，在│客車    │        │二一          │第四一號│
│  │              │斗南收費站北│        │        │              │        │
│  │              │（第七處）  │        │        │              │        │
├─┼───────┼──────┼────┼────┼───────┼────┤
│8 │六三─ＺＤＱ○│九十七年六月│PH-5341 │三千元  │國道公路警察局│九十八年│
│  │一三六○三    │二十日十五時│號自用小│        │ＺＤＱ○一三六│度交聲字│
│  │              │二十五分，在│客車    │        │○三          │第四二號│
│  │              │新營收費站北│        │        │              │        │
│  │              │（第六處）  │        │        │              │        │
├─┼───────┼──────┼────┼────┼───────┼────┤
│9 │六三─ＺＤＲ○│九十七年六月│PH-5341 │三千元  │國道公路警察局│九十八年│
│  │一三九六二    │二十日十五時│號自用小│        │ＺＤＲ○一三九│度交聲字│
│  │              │六分，在新市│客車    │        │六二          │第四三號│
│  │              │收費站北（第│        │        │              │        │
│  │              │七處）      │        │        │              │        │
├─┴───────┴──────┴────┴────┴───────┴────┤
│（註）本件違規時間應一律更正為九十七年十月二十一日（即本件各補繳通知單上記載之│
│繳費期限截止日之翌日），另本件亦無違規地點之問題，故本件裁決書記載之違規地點應│
│一併更正刪除。                                                                │
└───────────────────────────────────────┘


司法院資訊處製作；財團法人民間司法改革基金會備份。
